【裁判字號】    97,裁,1491
【裁判日期】    970221
【裁判案由】    商標廢止
【裁判全文】
最  高  行  政  法  院  裁  定
                                     97年度裁字第01491號
上  訴  人  松立國際股份有限公司
代  表  人  甲○○
訴訟代理人  林致寬 律師
被 上訴 人  經濟部智慧財產局
代  表  人  王美花
參  加  人  天仁茶葉股份有限公司
代  表  人  乙○○
訴訟代理人  易定芳  律師
上列當事人間商標廢止事件，上訴人對於中華民國96年11月28日
臺北高等行政法院96年度訴字第564號判決，提起上訴，本院裁
定如下：
    主  文
上訴駁回。
上訴審訴訟費用由上訴人負擔。
    理  由
一、按對於高等行政法院判決之上訴，非以其違背法令為理由，
    不得為之，行政訴訟法第242條定有明文。依同法第243條第
    1項規定，判決不適用法規或適用不當者，為違背法令；而
    判決有同條第2項所列各款情形之一者，為當然違背法令。
    是當事人對於高等行政法院判決上訴，如依行政訴訟法第24
    3條第1項規定，以高等行政法院判決有不適用法規或適用不
    當為理由時，其上訴狀或理由書應有具體之指摘，並揭示該
    法規之條項或其內容；若係成文法以外之法則，應揭示該法
    則之旨趣；倘為司法院解釋或本院之判例，則應揭示該判解
    之字號或其內容。如以行政訴訟法第243條第2項所列各款情
    形為理由時，其上訴狀或理由書，應揭示合於該條項各款之
    事實。上訴狀或理由書如未依此項方法表明，或其所表明者
    與上開法條規定不合時，即難認為已對高等行政法院判決之
    違背法令有具體之指摘，其上訴自難認為合法。
二、本件上訴人提起上訴，係以：關於「玄米」一詞是否已成為
    荼類商品通用名稱，原審憑以認定之國內市場相關資料，僅
    有臺北市茶商業同業公會、臺灣區製茶工業同業公會之函文
    而已，然該函文係參加人所提供，且該二公會係由茶商所組
    成，其僅具聯誼性質，並非具備認證資格而具有專業知識能
    力之機構，參加人之總經理及董事長在其中亦擔任重要職位
    ，其對於本件註冊第421765號「玄米」商標（下稱系爭商標
    ，如附圖）得否由上訴人享有專用權有利害關係，難期其立
    場公正，原審認該二公會函文所示之意見可採，卻未說明其
    得心證理由，顯違反論理及經驗法則，亦有判決不備理由之
    違法；又原審所援引外國市場資訊，原與系爭商標於國內市
    場是否為商品通用名稱本無直接關聯性，況外國市場與我國
    思想文化、發展程度乃至於語言文字，均有差異，且若系爭
    商標已在國內市場成為商品通用名稱，何以原審反無國內資
    料，其認事用法顯有違誤等語，為其理由。本件上訴人對於
    高等行政法院判決上訴，雖以該判決違背法令為理由，惟查
    上訴人在原審之各項主張如何不足採，原判決均已詳為論斷
    ，並無不合。核其上訴理由狀所載內容，係就原審取捨證據
    、認定事實之職權行使，及依職權裁量所論斷：系爭商標圖
    樣係由單純中文「玄米」所構成；而「玄米」為日本漢字，
    係「粗米、糙米」之意，又因該「玄米」具有豐富之營養成
    分，近年來隨著國內養生風氣盛行，標榜以「玄米」作為材
    料製成各式產品，亦蔚為風行；其中將玄米炒熟後加入綠茶
    烘焙調製而成玄米茶，因具有獨特風味，且豐含維他命B群
    ，早已成為日本民眾日常飲用之茶品，並經引進大陸地區及
    國內而廣為流傳。而於國內，經相關業者自引進且廣為宣傳
    行銷後，該產品亦深受國內消費者歡迎；於國內網站上即常
    見有販售、介紹及討論相關產品資訊，且由該等販售、介紹
    及討論之內容顯示，玄米茶均係用以表示以前述方式製成之
    特定茶產品名稱，此有臺北市茶商業同業公會94年6月10日
    （94）北市茶公字第940023號函、臺灣區製茶工業同業公會
    94年7月22日區茶字第086號函內容可稽，是系爭商標「玄米
    」已為商品通用名稱，又前開二公會為國內相關業者所組成
    之同業公會，其所出具之函文自具一定之公信力，上訴人既
    未提出其他證據資料證明其函文內容非屬真實，自難僅以參
    加人為該二公會之會員或其董事長、總經理於該二公會內任
    職，即遽予否定其所出具函文之證據力；再參酌卷附其他證
    據資料，亦堪認定前揭函文所述內容應非屬虛妄。從而，被
    上訴人依商標法第57條第1項第4款規定所為系爭商標註冊應
    予廢止之處分，於法有據，並無不合等情，指摘其為不當，
    並就原審已論斷者，泛言未論斷，或就原審所為論斷，泛言
    其論斷矛盾，或以其對法律之誤解，就原審取捨證據、依職
    權認定事實之事項，重複前已主張為原審詳予論斷所不採之
    理由，泛謂原判決違背法令，而未具體說明其有何不適用法
    規或適用法規不當之情形，並揭示該法規之條項或其內容，
    及合於行政訴訟法第243條第2項所列各款之事實，難認對該
    判決之如何違背法令已有具體之指摘。依首揭說明，應認其
    上訴為不合法。
三、據上論結，本件上訴為不合法，依行政訴訟法第249條第1項
    前段、第104條、民事訴訟法第95條、第78條，裁定如主文
    。
中    華    民    國    97    年    2     月    21    日
                    最高行政法院第三庭
                        審判長法官  黃  璽  君
                              法官  林  茂  權
                              法官  鄭  忠  仁
                              法官  黃  本  仁
                              法官  吳  東  都
以  上  正  本  證  明  與  原  本  無  異
中    華    民    國    97    年    2     月    22    日
                              書記官  彭  秀  玲
附  圖


司法院資訊處製作；財團法人民間司法改革基金會備份。
